【裁判字號】    88,上訴,3961
【裁判日期】    890309
【裁判案由】    偽造文書等
【裁判全文】
臺灣高等法院刑事判決                          八十八年度上訴字第三九六一號
    上  訴  人
    即  被  告  戊○○
右上訴人因偽造文書等案件，不服臺灣臺北地方法院八十八年度訴字第八五號，中
華民國八十八年七月九日第一審判決（起訴案號：臺灣臺北地方法院檢察署八十八年
度偵字第四七八一號）提起上訴，本院判決如左：
    主  文
原判決撤銷。
戊○○共同竊盜，處有期徒刑拾月。
    事  實
一、戊○○前於民國八十三年、八十四年間，因以竊取他人所有之汽車，利用俗稱「
    借屍還魂」方式銷贓，涉犯竊盜、偽造文書等案件，經本院先後判處有期徒刑三
    年、九月確定，竟猶不知悛悔，於上開案件前案送監執行前、後案本院審理中，
    復另行起意，與其妻蘇琍（已另案判處罪刑確定）共同基於以相同手法竊車銷
    贓之犯意聯絡，先於八十五年二月二日，委由年籍、真實姓名不詳之「吳正和」
    之成年男子以新臺幣（下同）二十三萬元之價格，代渠等向中古車仲介商己○○
    購買原屬張歐牙醫診所所有，因車禍致車輛前方毀損嚴重，引擎蓋及自動排擋箱
    破裂，引擎向後走位，已無法啟動，且尚未經修理，由甲○○出售予庚○○，庚○○轉售予謝基麟，謝基麟再轉售予己○○車牌號碼：ＦＹ－二三０八，引擎號
    碼：SAJDKALH4AC564797 之紅色JAGUAR自用小客車一部，並將車輛所有權人變更
    登記為蘇琍，由蘇琍於八十五年二月二日中午十二時接管該車。繼於八十五
    年二月十九日至二十日上午十時前某時，在臺北市○○街一四０號前，共同竊取
    丁○○所有車牌號碼ＬＫ－四四四八，引擎號碼：
    JMY1744LC612716之紅色JAGUAR自用小客車一部，得手後，在不詳時、地，將渠
    等竊得之上開車輛改懸ＦＹ－二三０八自用小客車之車牌使用。嗣於八十五年三
    月十二日下午三時三十分許，不知情之莊清賓駕駛其向蘇琍借用之上開車輛，
    行經省道嶺頂段時，為警查獲，因而查知上情。
    理  由
一、訊據被告戊○○，坦承向己○○購買上開車輛等情，惟矢口否認上開犯行，辯稱
    ：伊僅係購買車輛而已，就上開車輛原屬丁○○所有，伊不知情云云。於本院審
    理時另辯稱：伊是以三十萬元向吳正和、己○○購買該車，渠等將車開過來賣伊
    ，該車外表僅有小擦撞、引擎蓋凹一點，車子尚可開，伊不知該車是贓車。伊沒
    有換車牌，伊請三俊（遠益）汽車公司噴漆、換輪胎，並請洪金秋調整引擎，沒
    有自行裝修云云。惟查：
（一）右揭莊清賓向被告之妻蘇琍借用，懸掛ＦＹ－二三０八號牌之上開自用小客
      車，實係丁○○所有，號牌原為ＬＫ－四四四八號，而於八十五年二月十九日
      至二十日上午十時前某時，在臺北市○○街一四０號前失竊者，該等車輛上猶
      留有丁○○所有之特殊原子筆及卡帶等物，業據丁○○於警訊、偵查中指述明
      確，其於警訊時指供稱：「（問：該ＬＫ－四四四八號車妳於何時？何地？失
      竊、有無報案？）答：該ＬＫ－四四四八號車，我是於八十五年二月二十日十
      時在台北市○○街發現失竊，我有報案。（問：現經本院所查獲懸掛ＦＹ－二
      三０八號牌，而車身號碼為ＡＪＪＭＹＬＤ４ＬＳ六一二七一六號車，是否為
      你所失竊之ＬＫ－四四四八號車？有無帶證件前來？）答：是的。確為我所失
      竊之ＬＫ－四四四八號小自客車無誤。我有帶行照及相關證件前來。車內尚有
      遺留我失竊時之特殊厚子筆及卡帶」等語（台灣士林地方法院檢察署八十五年
      度偵字第四○四二號偵查卷第十頁背面倒數第一至三行、第十一頁第一至三行
      ）。於本院審理時明白指稱：「（問：一九九０年份ＬＫ－四四四八ＪＡＧＯ
      ＡＲ小客車係你的？）答：是的。（問：你如何認定該遺失之車係你的？）答
      ：找到車子時車內有我的錄音帶及我的筆【金色的原子筆】，且我車子輪胎鋼
      圈也與一般人不同，車子找到時他將鋼圈塗成黑色，原係不銹鋼，該鋼圈我在
      臺灣沒有看過。車子回來有去重新檢驗、重新掛牌‧‧‧‧‧」「（問：車子
      通過檢驗？引擎號碼有無被檢驗人員問及？）答：是的。沒有，且該車因
      係中古車，其中核桃木板有裂痕及車子駕駛座部分下皮較鬆」等語（本院八十
      九年二月二十一日訊問筆錄）。並有上開車輛竊盜資料個別查詢報表、贓物認
      領保管收據等在卷可資佐證。
（二）而「ＦＹ－二三０八」號牌、「SAJJMYLD4LS612716」引擎號碼原係張歐牙醫
      診所所有之同型自用小客車，莊清賓駕駛之上開車輛雖懸掛該等號牌，惟車身
      與甲○○以張歐牙醫診所名義出售予庚○○，庚○○轉售予謝基麟，謝基麟再
      轉售予己○○，再由己○○轉售予被告夫婦委託年籍、真實姓名不詳之「吳正
      和」者，並不相同，且上開張歐牙醫診所所有之自用小客車，因發生車禍上開
      前方毀損嚴重，引擎蓋及自動排擋箱破裂，引擎向後移位，已無法啟動，甲○○、庚○○、謝基麟、己○○等人出售前，均未加以修理，亦據證人甲○○於
      偵查時證稱：「（問：八十五年元月三十日你有無於張歐牙醫診所出售ＦＹ－
      二三０八號自小客車？）答：有的，我是張歐俊妻子，他發生車禍時，我去處
      理，他撞上高架道路分向道，車左前方嚴重毀損。（問：有將一部車賣給庚○○，其損壞情形？）答：車頭凹陷【是我先生開車撞到橋頭】」等語（台灣士
      林地方法院檢察署八十五年度偵字第四○四二號偵查卷第四十五頁正面）。於
      本院審理時證稱：「（問：何時購入？）答：一九八八年時購入，當時即為二
      手車。（問：購入之價格？）答：一百多萬。（問：賣給庚○○多少？）答：
      七萬五千。（問：為何賣給他？）答：因他說他是車廠車子可以送到他那去修
      。但車子修要很多錢，故賣給他」等語（本院八十八年十二月三日訊問筆錄）
      。證人庚○○於警訊時證稱：「（問：該ＦＹ－二三０八號車現在何處？你以
      何價向張歐牙醫購得？）答：該ＦＹ－二三０八我是以七萬五千元向張歐牙醫
      購得。但我又於八十五年二月一日以十六萬五千元出售給謝基麟【含車體，車
      籍資料一起出售】。（問：現經本隊今查獲該ＦＹ－二三０八號車之車身號碼
      為ＳＡＪＪＭＹＬＤ六一二七一六與該ＦＹ－二三０八號車不符且車身號碼小
      鐵牌不見了及多處車身號碼條皆磨損，你知情否？）答：我並不知情。該ＦＹ
      －二三０八號車我是以事故車賣給謝基麟的」等語（台灣士林地方法院檢察署
      八十五年度偵字第四○四二號偵查卷第八頁正面第一至三行、第七至十行）。
      於本院審理時證稱：「（問：系爭車是你向甲○○買入？）答：是的，但因為
      修理費要四、五十萬故她就賣給我。（問：後車子有無整修？）答：沒有，車
      子左邊撞的很嚴重，左大樑都歪曲了。（問：能否能直接發動？）答：不能。
      （問：為何不整修再賣？）答：因整修需花四、五十萬，再賣與未整修之利潤
      差不多，故不整修。（問：車子後賣給謝基麟？）答：是的。（問：賣多少？
      ）答：十六萬五千元。（問：為何賺如此多？）答：因尚支付拖車費。（問：
      謝基麟購車後有無整修？）答：這我不清楚，但他沒有整修之能力，若要整修
      要請別人做」等語（本院八十八年十二月三日訊問筆錄）。證人謝基麟於警訊
      時證稱：「（問：你以何價向庚○○購買，有無過戶？現該車何處？）答：以
      十六萬五千元購得。沒有辦過戶。該ＦＹ－二三０八號車我於八十五年二月一
      日當天即出售給己○○五十六年四月五日電話000000000【未修理即
      出售】以十七萬出售。有簽立合約書但放在家裡，我事後再補送給警方」等語
      （台灣士林地方法院檢察署八十五年度偵字第四○四二號偵查卷第九頁正面第
      一至四行）。於偵查時證稱：「（問：車子有無修理，轉售何人？）答：我未
      修，車賣給己○○【二月一日當天】時間應是照上。（問：賣車時車是否仍未
      修？）答：我未修，該車前方毀損嚴重，引擎蓋，自動排擋箱均破裂，引擎室
      向後走位。（問：公路警察局查獲後之車子與你所看之車有何不同？）答：除
      車牌外，車體完全不同」等語（台灣士林地方法院檢察署八十五年度偵字第四
      ○四二號偵查卷第三十六頁正面第四至十二行）。證人己○○於警訊時證稱：
      「我確於八十五年二月一日以十七萬元向謝基麟購得ＦＹ－二三０八號事故小
      車，而該車我於八十五年二月二日以未修理狀況下又轉手賣給蘇琍，價格為
      二十三萬元成交，賣買當時有簽立買賣合約書，但現在一時找不到。經事後了
      解蘇琍為四十四年八月十一日出生，住金山鄉○○村○○○路二十五號。我
      是和蘇琍的丈夫戊○○有買賣汽車認識的，買賣該車是戊○○持蘇琍證件
      與我簽約的，蘇琍我不很熟。經我查看ＦＹ－二三０八號牌確為我出售給蘇
      琍的無誤，但車身及引擎皆不同，非我所出售，出售時事故為圓型大燈，一
      切詳情，要找蘇琍夫婦」「（問：何時再售車？）答：當下就賣掉，我賣給
      吳正和、但吳某是拿蘇琍之身分證來，要將車過戶到蘇琍名下。（問：車
      買來時，是否無法開動？）答：不行」等語（台灣士林地方法院檢察署八十五
      年度偵字第四○四二號偵查卷第九頁背面末行至第十頁正面第一行、第四至六
      行、第九至十行偵查第四十五頁正面第十至十二行、第六十一頁正面第八、九
      行）。並經同案被告蘇琍於警訊時供稱：「該ＦＹ－二三０八號車我約於八
      十五年農曆春節前以三十萬元向己○○購買，當時並沒有簽立契約書，該車是
      我先生戊○○向己○○接洽，但錢是我付出的」「（問：經本隊於八十五年三
      月十二日查獲莊清賓所駕駛之ＦＹ－二三０八號車是否為你所向己○○購得之
      車輛？）答：是的」等語（台灣士林地方法院檢察署八十五年度偵字第四○四
      二號偵查卷第四頁背面倒數第二行至第五頁第一至七行）。
（三）又查該改懸掛ＦＹ－二三０八號牌之自用小客車，其車內尚留有丁○○所有之
      特殊原子筆及卡帶，且該車車身與原甲○○出售者已有不同，該等車輛實係丁○○所有等情，自可斷定。再參以證人甲○○等人所出售予被告夫婦之自用小
      客車，因發生車禍，車輛前方毀損嚴重，引擎蓋及自動排擋箱破裂，引擎向後
      移位，事實上已無法啟動，且被告夫婦於八十五年二月二日向己○○購得上開
      未經修理之車輛後，旋於當日接管該等車輛，被告等自己○○處購得之車輛應
      係張歐牙醫診所所有，已無法啟動之車輛等節，足證被告等借予莊清賓之上開
      自用小客車，確係被告等共同竊取丁○○所有，車牌號碼：ＬＫ－四四四八，
      引擎號碼：JMY1744LC612716之自用小客車後，改懸掛ＦＹ－二三０八號號牌
      而得，至為灼然，否則何以被告接管者係一毀損嚴重，無法啟動之車輛，迺事
      後借予莊清賓者竟係車內留有丁○○所有物品，價值仍高達八十萬元之同型車
   輛？從而，堪認被告辯稱該車外表僅有小擦撞、引擎蓋凹一點，車子尚可開，
      伊不知該車是贓車云云，無非事後卸責之詞，尚非可採。本件事證明確，被告
      犯行堪以認定，應依法論科。
三、公訴意旨另指被告與蘇琍竊取上該車後，旋再基於犯意之聯絡，在不詳時、地
    ，將渠等竊得之上開車輛原引擎號碼「JMY1744LC612716」變造為上開ＦＹ－二
    三０八號自用小客車之引擎號碼「SAJJMYLD4LS612716」，足以生損害於丁○○
    、監理機關對於車籍管理之正確性。因認被告另共犯刑法第二百二十條、第二百
    十條之變造準私文書罪。並與所犯竊盜罪有方法與結果之牽連關係，為牽連犯云
    云。
四、訊據被告堅決否認有變造準私文書罪之犯行，辯稱伊沒有變造引擎號碼等語。經
    查本件警訊筆錄雖記載被告有變造自用小客車之引擎號碼犯行。惟經傳訊查獲本
    案及製作警訊筆錄之證人即警員乙○○於本院審理時證稱：「車身號碼並沒有變
    造，但整部車係贓車，將肇事車車牌掛在該贓車，即俗稱【借屍還魂】，因他沒
    有變造故我們係以【竊盜】移送」「（問：被害人如何指認出該贓車即為其失竊
    車？）答：車身號碼除玻璃外，車內之文具【如原子筆】及擺設均相同【如車上
    有卡帶】。（問：引擎及車身號碼有無變造過？）答：被告未加變造，因為沒有
    磨過痕跡，國產車係以引擎號碼，進口車通常係用車身號碼來辨別，而非引擎號
    碼。（問：有無用電解液鑑定？）答：因沒有痕跡，故沒有用電解液鑑定。（問
    ：引擎號碼有無被變造過？）答：沒有，車身號碼（真正辯識）處沒有被磨過。
    （問：筆錄提及【車身號碼與原車不符】是何意？）答：【原車】係指事故車Ｆ
    Ｙ－二三０八，【車號號碼】係指失竊車，車號為ＬＫ－四四四八。（問：為何
    筆錄所寫之車身號碼寫為ＳＡＮＭＹＬＤ＄ＬＳ六一二七六？）答：因為電腦登
    錄錯誤，誤登載為ＴＭＹ一七四四Ｌ0000000，偵查卷十五頁查詢表上之
    資料係登載錯誤所載，但事實上係ＳＡＮＭＹＬＤ四ＬＳ六一二七一六，這係我
    依照照車子原車上抄下來，車身號碼我確定沒有變造過，若有檢驗單位也會在行
    照加註【Ｐ】字，我在葉子處，引擎處觀看均沒有變造。（問：為何檢驗單位沒
    有發現車身號碼與電腦登載中不同？）答：因為他們僅看流水號碼（後面數字部
    分）被告係在要開始變造或解體前被我們查獲的」等語（本院八十九年二月十一
    日訊問筆錄）。另證人即警員丙○○於本院審理時亦證稱：「車身號碼全車有十
    幾處，有一、二處已有部分刮掉，但沒有另行打造新號碼上去。」「（問：為何
    不用電解法？）答：因為車身號碼大部係塑膠條碼又未變造，故不用電解法」等
    語（本院八十九年二月二十一日訊問筆錄）。依上開證人之證詞，足見警訊筆錄
    記載被告有變造自用小客車之引擎號碼犯行，純係因為電腦登錄資料登載錯誤，
    致承辦警員誤認所致，其他查無被告有變造自用小客車之引擎號碼犯行，此部分
    不能證明被告犯罪，原應諭知無罪之判決，惟因公訴人認此部分與前開竊盜罪部
    分有牽連犯裁判上一罪關係，爰不另為無罪之諭知。
五、縱上所述；本件被告犯竊盜罪部分罪證明確，核被告所為，係犯刑法第三百二十
    條第一項之竊盜罪。被告與蘇琍間有犯意聯絡及行為分擔，為共同正犯。原審
    認被告罪證明確，予以論罪科刑，固非無見，惟查就公訴人起訴變造準私文書罪
    部分，不能證明被告犯罪，應不另為為無罪之諭知，有如上述，原判決認該部分
    成立犯罪，並與被告所犯竊盜罪有方法與結果之牽連關係，為牽連犯，應依刑法
    第五十五條從一重之變造準私文書罪處斷，自有未當。被告上訴意旨仍執陳詞矢
    口否認犯罪，指摘原判決不當，雖無理由，惟原判決既有上開可議之處，自應有
    本院將原判決撤銷改判，爰審酌審酌被告犯罪動機、手段、目的及犯罪後之態度
    ，並考量被告多次涉犯同一類型之犯罪，其犯罪手法又肇致偵查機關查緝犯罪發
    生困難，所生危害不可謂不大等一切情狀，量處如主文所示之刑，以示懲儆。
據上論斷，應依刑事訴訟法第三百六十九條第一項前段、第三百六十四條、二百九十
九條第一項前段，刑法第二十八條、第三百二十條第一項，罰金罰鍰提高標準條例第
一條前段，判決如主文。
本案經檢察官吳慎志到庭執行職務。
中      華      民      國    八十九    年      三      月      九      日
                                臺灣高等法院刑事第十七庭
                                    審判長法  官  陳  正  雄
                                          法  官  林  勤  純
                                          法  官  許  錦  印
右正本證明與原本無異。
檢察官如不服本判決應於收受送達後十日內向本院提出上訴書狀，其未敘述上訴之理
由者並得於提起上訴後十日內向本院補提理由書（均須按他造當事人之人數附繕本）
。
            書記官  黃  德  煌
中      華      民      國    八十九    年      三      月    十六      日
附錄本判決論罪科刑法條全文：
刑法第三百二十條第一項：
意圖為自己或第三人不法之所有，而竊取他人之動產者，為竊盜罪，處五年以下有期
徒刑、拘役或五百元以下罰金。


司法院資訊處製作；財團法人民間司法改革基金會備份。
